臺灣彰化地方法院交通事件裁定　　　　 96年度交聲字第532號
原處分機關　交通部公路總局臺中區監理所彰化監理站
異　議　人　甲○○
即受處分人
上列受處分人因違反道路交通管理處罰條例案件，對於交通部公
路總局臺中區監理所彰化監理站民國96年6月21日所為之處分（
彰監四字第裁64─I00000000號裁決書）聲明異議，本院裁定如
下：
    主      文
異議駁回。
    理      由
一、按行車時汽車駕駛人及前座乘客均應繫妥安全帶，道路交通
    安全規則第89條第1項第5款有明文規定。又汽車行駛於道路
    上，其汽車駕駛人或前座乘客未繫安全帶者，處駕駛人新臺
    幣（下同）1500元罰鍰，道路交通管理處罰條例第31條第 1
    項亦定有明文。
二、聲明異議意旨略以：伊於民國96年5 月24日上午10時25分，
    駕駛車牌號碼A5-4847 號自小客車，行經彰化縣田中鎮○○
    路時，因未繫安全帶，經執勤員警攔停並掣單舉發其違規行
    為。惟伊係因安全帶捲曲過緊，故先鬆脫繫釦欲使其平順再
    重繫，未料仍遭員警攔停開立罰單，且並未告知何事。又執
    勤員警既隨身攜帶相機，當時視線良好，理應拍照存證，惟
    員警並未提出，實難令人甘服，為此提出本件聲明異議，並
    請求撤銷原處分等語。
三、經查：
  (一)本件受處分人即異議人（下稱受處分人）甲○○駕駛車牌號
    碼A5-4847 號自小客車，行經彰化縣田中鎮○○路時，因未
    繫安全帶而違規，為執勤員警攔停並掣單舉等情，有原處分
    機關之彰監四字第裁64-I00000000號裁決書1 紙在卷可稽。
    本件受處分人對於駕駛車輛行經上開違規地點之事實並不爭
    執，惟以前揭情詞置辯。然查，本件受處分人不服上開舉發
    提出申訴，經原舉發單位函覆稱：「本分局員警於96年5 月
    24日10至12時，在田中鎮○○路與斗中路口執行取締交通違
    規勤務，見駕駛人駕A5-4847 號自小客車，未繫安全帶（該
    車當時係由田中鎮○○路右轉中正路時未繫安全帶），該路
    口視線良好能目視，立即以紅旗示警攔停，該車見警攔查時
    始立即繫上安全帶，本案係當場舉發之違規行為並依其職權
    舉發並無不當」等語明確，此有彰化縣警察局田中分局96年
    6 月8 日田警分五字第0960007901號函影本1 紙在卷可佐。
    復參以本件證人即執勤員警鄭偉憲於本院訊問時具結證稱：
    「（問：有無在96年5 月24日早上10點25分，在田中鎮○○
    路舉發受處分人未繫上安全帶違規？）有，我們看到受處分
    人沒有繫安全帶，而對受處分人攔停，受處分人車子停下來
    的時候，安全帶就剛好拉過來，攔下來時，受處分人說他才
    剛上車沒多久，我們就說剛上車就要把安全帶繫上。」、「
    （問：是否確定受處分人曾經有沒有繫安全帶，而在道路上
    駕駛？）確定，我們要攔停時，是這個狀況。」等語甚詳（
    見本院96年7 月23日訊問筆錄第2 頁），是依證人所述，證
    人對當時舉發之情況記憶清晰明確，依當時為日間天色明亮
    、視線良好及員警舉發之情形，員警應可明確判斷車內人員
    是否有繫安全帶，足徵本件舉發員警乃親見受處分人確有未
    繫安全帶行駛之違規行為，乃依法攔停舉發並無違誤。再者
    ，本件舉發警員於執行舉發違規之交通勤務時，係於白日在
    人車來往之路邊，其係本於發現受處分人有駕車未繫安全帶
    違規行為之認知，始將受處分人攔停，並要求受處分人出示
    證件，確定違規人之身分而進行舉發，此乃執勤警員依法執
    行其公務，受處分人若非確有違規情事，衡情執勤警員與本
    件受處分人素不相識，亦無任何嫌隙恩怨可言，當無故意設
    詞誣攀之理，亦無捏造事實構陷受處分人之必要。況員警執
    行公務本身受行政懲處責任之監督，到庭具結作證更以刑罰
    擔保其真實性，殊無甘冒行政懲處及刑法偽證罪責任，而刻
    意誣陷受處分人之必要。準此，本件執勤警員本於維護交通
    秩序、安全職責所為之當場舉發，自應受到合法、正確之推
    定。是受處分人前揭違規行為，事證明確，足堪認定，受處
    分人前揭指摘原舉發不當，尚非有據。
  (二)至受處分人另以執勤員警未拍照舉證云云為辯。惟查，本件
    舉發警員確有發現受處分人未繫安全帶之行為，已如前述，
    而警察舉發交通違規行為，並不以照片為必要之證明方法，
    若強求各種交通違規行為均需以照片為其裁罰依據，事實上
    殆不可行，蓋諸多違規行為之發生難以預期，違規狀態稍縱
    即逝，如闖紅燈（在未設置闖紅燈自動照相儀器之處所）；
    未戴安全帽之騎士見警攔查，隨即戴上安全帽；未繫安全帶
    之汽車駕駛見警攔查，隨即繫上安全帶等情形，根本無法期
    待此類違規行為均須照相為證，是本件縱然未能照相存證，
    並不影響本件違規行之認定。況且本件受處分人於本院訊問
    時亦自承：「（問：異議理由？）我5 月24日上完班，開車
    要到外地執勤，因為原本安全帶沒有扣好，行車過程中就把
    安全帶鬆開，要把安全帶重新扣好，結果就被警察開單。」
    、「（問：你把安全帶鬆開，要重新扣好的時候，有無將車
    子停在路邊？）沒有，當時車子還在行駛中」等語（見本院
    96 年7月23日訊問筆錄第1 頁），益見受處分人於駕駛上開
    車輛行經違規地點時，確有未繫帶安全帽之事實，本件執勤
    警員並無誤看或誤為判斷之情事。另受處分人辯稱其將安全
    帶鬆開後欲再重繫一節，即便為真，然受處分人在當時鬆脫
    安全帶後，為維護行車安全，即應將車子停靠於路邊，待重
    新繫上安全帶後再行駛始為正途，惟受處分人仍恣意繼續行
    駛於道路上，依首揭規定，自無以解免其違規責任。依上開
    說明，受處分人駕駛汽車於道路上而未繫安全帶之違規行為
    ，已臻明確。受處分人猶執前詞為辯，不足為採。
  (三)綜上所述，本件受處分人確有於前揭時、地，駕駛車牌號碼
    A5-4847 號自小客車行駛於道路而未繫安全帶之違規行為。
    從而，原處分機關依道路交通管理處罰條例第31條第 1項及
    違反道路交通管理事件統一裁罰基準表之規定，裁處受處分
    人罰鍰1,500 元，核無違誤，本件聲明異議為無理由，應予
    駁回。
四、據上論斷，應依道路交通管理處罰條例第87條第2項，道路
    交通案件處理辦法第19條，裁定如主文。
中　　華　　民　　國　　96　　年　　8 　　月　　7 　　日
                  交通法庭　 法　官  簡婉倫
以上正本證明與原本無異。
如不服本裁定，應於裁定送達後5日內向本院提出抗告狀 (須附
抗告狀繕本)。
中　　華　　民　　國　　96　　年　　8 　　月　　7 　　日
                         　　書記官
